【裁判字號】    97,破,4
【裁判日期】    970219
【裁判案由】    宣告破產
【裁判全文】
臺灣嘉義地方法院民事裁定  97年度破字第4號
聲  請  人  甲○○
上列當事人間聲請宣告破產事件，本院裁定如下：
    主  文
聲請駁回。
聲請程序費用由聲請人負擔。
    理  由
一、本聲請意旨略以：聲請人與其夫因就職公司經營不善，基於
    情誼未領薪資並代墊員工薪資，以致開始負債，亦因此失業
    ，又逢公公重病，為負擔醫療費及維持家中開銷、小孩教育
    費、公公及母親之扶養費等，不得已乃向萬泰商業銀行股份
    有限公司嘉義分公司、台新國際商業銀行股份有限公司台北
    分公司、中國信託商業銀行股份有限公司永吉分公司、國泰
    世華商業銀行股份有限公司、陽信商業銀行股份有限公司、
    慶豐商業銀行股份有限公司、兆豐商業銀行股份有限公司、
    京城商業銀行股份有限公司、台灣新光商業銀行股份有限公
    司、中國信託商業銀行股份有限公司、荷商荷蘭銀行股份有
    限公司、香港商香港匯豐銀行股份有限公司申辦信用卡，並
    向第一商業銀行股份有限公司興嘉分公司、安泰商業銀行股
    份有限公司申辦房屋及信用貸款。不料債務越滾越大，陷入
    惡性循環，復因其夫工作需向銀行貸款購車，復投資不善接
    連虧損，終致聲請人無法清償，截至民國96年12月17日為止
    ，積欠上開債權銀行之金額總計新台幣（下同）4,507,880
    元。聲請人雖曾辦理債務協商，試圖減輕還款壓力，惟聲請
    人之收入僅能負擔日常生活開銷及房貸，無力繳納協商款項
    ，靠向配偶週轉才勉強支付數期每月18,037元的固定還款金
    額，復因工作勞累身體不堪負荷，轉換工作致收入減少，更
    無力支付銀行款項，不得已於96年12月停繳協商款，為解決
    債務，乃檢具聲請人財產所得清單、債權人清冊，名下房屋
    一棟、土地一筆、汽車一輛及親友集資贈與之8萬元，向鈞
    院聲請宣告破產等語。
二、按破產，對債務人不能清償債務者宣告之，破產法第57條固
    定有明文。惟破產財團包括：破產宣告時屬於破產人之一切
    財產，及將來行使之財產請求權；破產宣告後，破產終結前
    ，破產人所取得之財產。財團費用包括：因破產財團之管理
    變價及分配所生之費用；因破產債權人共同利益所需審判上
    之費用；破產管理人之報酬；破產人及其家屬之必要生活費
    及喪葬費。財團債務包括：破產管理人關於破產財團所為行
    為而生之債務；破產管理人為破產財團請求履行雙務契約所
    生之債務，或因破產宣告後應履行雙務契約而生之債務；為
    破產財團無因管理所生之債務；因破產財團不當得利所生之
    債務。又財團費用及財團債務，應先於破產債權，隨時由破
    產財團清償之。破產法第82條第1項、第95條、第96條及第9
    7條分別定有明文。是以債務人確係毫無財產可構成破產財
    團，或債務人之財產不敷清償破產財團之費用及財團之債務
    ，無從依破產程序清理其債務時，參照破產法第148條之旨
    趣，法院得以無宣告破產之實益，裁定駁回其聲請（司法院
    25年院字第1505號解釋、最高法院86年度臺抗字第479號裁
    定意旨可資參照）。
三、查聲請人主張其負債不足清償債權人之貸款及信用卡債乙節
    ，業據聲請人提出其戶籍謄本、債權人清冊及債務合計總表
    、財政部臺灣省南區國稅局95年度綜合所得稅各類所得資料
    清單、財政部臺灣省南區國稅局財產歸屬資料清單、財團法
    人金融聯合徵信中心當事人綜合信用報告明細等資料，堪信
    為真實。次查，聲請人主張現有資產為現金8萬元、車牌號
    碼7R-4790汽車一輛及坐落嘉義市○○段0177之0005地號土
    地及其上同段01489建號房屋。惟據聲請人提出之上揭車輛
    行照，可知該車係1993年12月出廠，至今已滿14年，並據聲
    請人自稱早已報廢，僅未辦理註銷，可認定其現值所剩無幾
    。另聲請人雖有上開房地，惟均已設定抵押權，抵押權人為
    第一商業銀行股份有限公司，擔保之債權金額360萬元，此
    有該土地登記謄本可證，而上開抵押權擔保之債權，經本院
    於97年2月14日當庭詢問聲請人，查知僅本金即尚有近300萬
    元未為清償，遑論利息、違約金等，且此項債權之債權人，
    依破產法第108條規定，得行使別除權，即得不依破產程序
    而行使其權利。而上開土地及建物總值為157萬5,600元，業
    經土地謄本及財政部臺灣省南區國稅局財產歸屬資料清單載
    明，則於上開債權人行使別除權後，上開財產尚不足以清償
    抵押債權，自無剩餘得加入破產財團。另聲請人之工作所得
    每月僅21,000元，亦須負擔其日常生活開銷、教育費及扶養
    費等，此亦經聲請人當庭自陳無訛，故除聲請人提出之8萬
    元支票外，聲請人並無其他可加入破產財團之財產，則應認
    本件現得構成破產財團之財產僅8萬元。
四、按本件如宣告聲請人破產，聲請人尚須支付破產管理人之報
    酬。按破產管理人之報酬如以最低基本工資即每月17,280元
    計算，則1年至少須支出207,360元（17,280元×12月＝207,
    360元）。此外，宣告破產後，尚需支付其他登報公告、通
    知等程序費用。是本院衡以本件倘准予宣告破產，反而尚須
    優先支付破產財團之管理、變價及分配所生之費用暨破產管
    理人之報酬等財團費用，將使破產財團之財產益形減少，致
    債權人無因此再受分配之可能，與首揭破產制度之本旨不合
    ，參酌破產法第148條規定之旨趣，應認本件無宣告破產之
    實益，不應准許聲請人宣告破產。從而，聲請人所為本件破
    產宣告之聲請，為無理由，應予駁回。
五、依破產法第5條、民事訴訟法第95條、第78條裁定如主文。
中    華    民    國    97    年    2    月    19     日
                  民一庭法  官  游悅晨
以上正本係照原本作成
如對本裁定抗告須於裁定送達後10日內向本院提出抗告狀
中    華    民    國    97    年    2    月    19     日
                        書記官  張富


司法院資訊處製作；財團法人民間司法改革基金會備份。
